【裁判字號】    98,簡上,292
【裁判日期】    980608
【裁判案由】    詐欺
【裁判全文】
臺灣高雄地方法院刑事判決             98年度簡上字第292號
上  訴  人
即  被  告  甲○○
上列上訴人因詐欺案件，不服本院高雄簡易庭98年度審簡字第10
85號中華民國98年3 月13日第一審判決（聲請簡易判決處刑案號
：98年度偵字第2154號），提起上訴，本院管轄之第二審合議庭
判決如下：
    主  文
上訴駁回。
甲○○緩刑貳年。
    事  實
一、甲○○可預見將其所有之金融帳戶存摺、提款卡及密碼等資
    料提供他人使用，可能幫助他人遂行詐欺取財之犯罪目的，
    竟仍以縱有人以其金融帳戶實施詐欺取財犯行，亦不違背其
    本意之幫助詐欺取財不確定故意，於民國97年8 月5 日上午
    某時許，在高雄市○○○路與復興路口之「7-11超商」前處
    ，將其向中國信託商業銀行股份有限公司（下稱中國信託銀
    行）高雄分行所申辦之帳戶（帳號：0000000000000） 之存
    摺、提款卡及密碼，提供予某真實姓名不詳成年之詐欺集團
    成員使用，容認該集團使用上開帳戶遂行詐欺犯罪。嗣該詐
    欺集團成員於97年8 月5 日晚間7 時48分許撥打電話予乙○
    ○，佯稱為東森購物台之客服人員，因乙○○購買電腦付款
    方式有誤，需依指示前往提款機操作，始能解除設定云云，
    致乙○○陷於錯誤，而於同日晚間11時36分許匯款新臺幣（
    下同）1 萬元至甲○○上開帳戶內。嗣乙○○事後發覺有異
    ，始報警循線查獲。
二、案經桃園縣警察局龜山分局報由臺灣桃園地方法院檢察署檢
    察官呈請臺灣高等法院檢察署檢察長令轉臺灣高雄地方法院
    檢察署偵查後聲請簡易判決處刑。
    理  由
壹、程序方面：
    按被告以外之人於審判外之陳述，雖不符刑事訴訟法第159
    條之1 至第159 條之4 之規定，而經當事人於審判程序同意
    作為證據，法院審酌該言詞陳述或書面陳述作成時之情況，
    認為適當者，亦得為證據；當事人、代理人或辯護人於法院
    調查證據時，知有第159 第1 項不得為證據之情形，而未於
    言詞辯論終結前聲明異議者，視為有前項之同意，刑事訴訟
    法第159 條之5 定有明文。本件所援引之以下各項證據（詳
    後述），固有部分屬傳聞證據，然公訴人及被告於本院調查
    證據時，均知有前開第159 第1 項不得為證據之情形，且於
    言詞辯論終結前，均未聲明異議，本院審酌該等證據作成時
    之狀況，並無違法取證之情事，且無不宜作為證據之情形，
    依前開說明，爰認均有證據能力。
貳、實體方面：
一、上開事實，業據上訴人即被告甲○○於本院審理中坦承不諱
    ，核與被害人乙○○於警詢中指訴之情節相符，並有高雄市
    政府警察局新興分局前金分駐所受理刑事報案三聯單、中國
    信託銀行97年9 月2 日中信銀集作字第97509791號函與97年
    11月11日中信銀集作字第97512309號函、ATM 客戶交易明細
    表、基隆市警察局刑事警察大隊受理各類案件紀錄表、受理
    刑事案件報案三聯單、受理詐騙帳戶通報警示簡便表格、內
    政部警政署反詐騙諮詢專線紀錄表、台灣大哥大通聯紀錄查
    詢各1 份存卷可憑，足認被告之自白與事實相符，堪以採信
    。綜上，本件事證明確，被告犯行洵堪認定，應依法論科。
二、按刑法上之幫助犯，係對於犯罪與正犯有共同之認識，而以
    幫助之意思，對於正犯資以助力，而未參與實施犯罪之行為
    者而言，最高法院著有75年度臺上字第1509號、84年度臺上
    字第5998號及88年度臺上字第1270號判決意旨可供參照。是
    以，如未參與實施犯罪構成要件之行為，且係出於幫助之意
    思提供助力，即屬幫助犯，而非共同正犯。本件被告與真實
    姓名不詳成年之詐欺集團成員並無共同實施詐欺犯罪之犯意
    聯絡或行為分擔，僅基於幫助之意，提供上開帳戶之存摺、
    提款卡及密碼予該詐騙集團成員使用，使某詐騙集團成員得
    基於詐欺取財之犯意而向被害人詐取財物，遂行其詐欺取財
    之犯行，是被告所為，係對於詐騙集團成員遂行詐欺取財犯
    行，資以助力，揆諸上開判決意旨，自應成立幫助詐欺取財
    罪。核被告所為，係犯刑法第30條第1 項、刑法第339 條第
    1 項幫助詐欺取財罪，爰依刑法第30條第2 項規定，按正犯
    之刑減輕之。
三、原審認被告罪證明確，因而依刑法第30條第1 項前段、第2
    項、第339 條第1 項、第41條第1 項前段及刑法施行法第1
    條之1 之規定，量處被告有期徒刑2 月，並諭知如易科罰金
    ，以1 千元折算1 日之折算標準，本院審酌被告任意將個人
    帳戶提供他人詐欺取財使用，紊亂社會正常交易秩序，並使
    不法之徒藉此輕易從事犯罪，檢警難以追查緝捕，所造成之
    危害非輕，惟念其犯後坦承犯行，態度尚可等一切情狀，認
    原判決之認事用法並無違誤，量刑亦屬妥適。被告上訴意旨
    指訴原判決量刑過重，為無理由，應予駁回。
四、末查被告未曾因故意犯罪受有期徒刑以上刑之宣告，有臺灣
    高等法院被告前案紀錄表1 紙附卷可稽，足認被告素行良好
    。再者，被告於本院準備程序中，已當庭賠償被害人1 萬元
    ，被害人並表示不願追究，本院審酌被告偶因一時失慮，致
    罹本罪，且其本件犯罪情節尚非重大，經此起訴、審判，自
    當知所警惕，無再犯之虞，本院綜核各情，認所宣告之刑，
    以暫不執行為適當，爰併宣告緩刑2 年，以觀後效，用啟自
    新。
據上論斷，應依刑事訴訟法第455 條之1 第1 項、第3 項、第36
8 條，刑法第74條第1 項第1 款，判決如主文。
本案經檢察官鄧藤墩到庭執行職務。
中    華    民    國    98    年    6     月    8     日
                  刑事第七庭審判長法  官  陳  箐
                                  法  官  楊佩蓉
                                  法  官  莊珮君
以上正本證明與原本無異。
不得上訴。
                                  書記官  秦富潔
中    華    民    國    98    年    6     月    8     日
附錄本案論罪科刑法條全文：
刑法第339條第1項
意圖為自己或第三人不法之所有，以詐術使人將本人或第三人之
物交付者，處5 年以下有期徒刑、拘役或科或併科1 千元以下罰
金。


司法院資訊處製作；財團法人民間司法改革基金會備份。
